---
title: "Tuto Git Rmd"
output: github_document
---

```{r setup, include=FALSE}
knitr::opts_chunk$set(echo = TRUE)

library(tidyverse)
```

## Chargement des données

```{r chargement}
sise <- read.csv("sise_mini.csv", header=TRUE, encoding="UTF-8")
```

Colonnes : 

```{r colonnes}
colnames(sise)
```

```{r graphe}
sise %>%
  group_by(Rentrée) %>%
  summarise(Ligne = n()) %>%
  ggplot(aes(x=Rentrée,y=Ligne, group=1)) + geom_line()
```

__Analyse__ : Le nombre de lignes dans les données décroit depuis l'année 2013, ce qui ne nous dit pas grand chose sur les effectifs étudiants en France.


## Idées de visualisations 

### Nombre d'établissements par type 

TODO : raphaele12

### Nombre détablissements par an

TODO : cathberleur

### Taille des établissements par type

```{r quentin, echo= FALSE}

grouped <- sise %>%
  group_by(Type.d.établissement) %>%
  summarize(Moyenne = mean(Effectifs)) 

  ggplot(data = grouped, mapping = aes(y = Type.d.établissement, x = Moyenne)) +
  geom_col() + 
    labs(title = "Effectif par année selon \nles types d'établissements")
```

### Nombre détudiants par niveau

TODO : Victorchareyron

```{r}
par_niv <- sise %>%
  mutate(LM = paste0(CURSUS_LMD, NIVEAU)) %>%
  group_by(LM) %>%
  summarise(nb_etud = n()) %>%
  select(LM, nb_etud)

barplot(par_niv$nb_etud, names.arg = par_niv$LM)
```


### Nombre détudiants par discipline

TODO : nyurp

### Nombre détudiants par type de diplôme

TODO : ClaireGfd

### Nombre détudiants par mobilité

TODO : agnesrmb 


